臺灣高等法院民事裁定　　　　　　　　　100年度抗字第640號
抗　告　人　梁家嫣
代　理　人　高宏文律師
上列抗告人因與相對人鄭哲男間假扣押事件，抗告人對於中華民
國100年2月15日臺灣臺北地方法院100年度全字第327號裁定提起
抗告，本院裁定如下：
    主  文
抗告駁回。
抗告費用由抗告人負擔。
    理  由
一、本件相對人於原法院聲請意旨略以：伊於認識抗告人後，抗
    告人便屢屢向伊提及抗告人父親向地下錢莊借款新臺幣(下
    同)300萬元，每月須支付利息約20萬元，抗告人迫於無奈而
    下海兼差應召，若伊真心愛抗告人，須盡速代抗告人父親償
    還債務，以便抗告人贖身，伊乃於民國(下同)99年12月13日
    下午2時許將280萬元（下稱系爭款項）匯入相對人指定帳戶
    （臺灣銀行雙和分行、帳號為000000000000）。詎伊匯款後
    ，抗告人即迴避並隱匿真實年齡及住居所，且仍繼續從事應
    召工作，伊始驚覺抗告人係以猶如報載剝皮妹之欺罔手段詐
    騙伊財物，遂提起刑事告訴，並經臺灣臺北地方法院檢察署
    （下稱臺北地檢署）以100年度偵字第3464號受理中，伊並
    於100年1月15日請求相對人返還系爭款項，惟遭抗告人所拒
    ，伊乃於同年2月13日發函抗告人請求返還系爭款項，抗告
    人仍置之不理，顯見有日後不能執行之可能，而伊因抗告人
    上開侵權行為受有280萬元及訴訟期間所受利息損失45萬5,0
    00元等損害，合計為325萬5,000元。為恐日後有不能強制執
    行或甚難執行之虞，伊為保全債權，乃陳明供擔保補釋明之
    不足，聲請對抗告人之財產於321萬元之範圍內予以假扣押
    等語。
二、原裁定准相對人以107萬元為抗告人供擔保後，得對抗告人
    之財產於321萬元範圍內為假扣押。抗告人如為相對人供擔
    保金321萬元後，得免為或撤銷假扣押。
三、抗告意旨略以：系爭款項係相對人自願借貸予伊使用，伊並
    未施用任何詐術，對相對人自不負任何損害賠償責任與義務
    ，且系爭款項係相對人以其所有之不動產向銀行貸款而來，
    兩造約定伊僅須按月代相對人向銀行償還貸款約1萬7,000元
    即可，是上開款項之全部金額並未屆清償期，相對人不得請
    求一次清償借款。縱認兩造間無上開約定，惟兩造間之法律
    關係係屬未定返還期限，然相對人並未定一個月以上期限催
    告伊返還，是伊目前並無還款之義務。又兩造間之借貸金額
    僅為280萬元，惟原裁定所准許假扣押之金額竟為321萬元，
    顯與兩造間之借貸金額不符。再者，相對人未有隱匿財產、
    增加負擔抑或移居國外情事，故本件顯無假扣押原因，相對
    人未就假扣押原因盡釋明之責，尚難逕以擔保取代釋明之欠
    缺，相對人聲請假扣押實不應獲准許，原裁定顯屬違誤云云
    。
四、按債權人就金錢請求或得易為金錢請求之請求，欲保全強制
    執行者，得聲請假扣押；又假扣押，非有日後不能強制執行
    或甚難執行之虞者，不得為之，民事訴訟法第522條第1項、
    第523條第1項定有明文。所謂不能強制執行，如債務人浪費
    財產、增加負擔或就其財產為不利益之處分，將成為無資力
    之情形等是；所謂甚難執行之虞者，如債務人將移往遠方或
    逃匿是。又請求及假扣押之原因應釋明之；前項釋明如有不
    足，而債權人陳明願供擔保或法院認為適當者，法院得定相
    當之擔保，命供擔保後為假扣押，亦為民事訴訟法第526條
    第1項、第2項所明定。所謂釋明，乃當事人提出之證據未能
    使法院達於確信之程度，僅在使法院得薄弱之心證，信其事
    實上之主張大概為如此者為已足（最高法院97年度台抗字第
    657號裁定意旨參照）。準此，債權人聲請假扣押，就假扣
    押之原因，絲毫未提出能即時調查之證據以釋明者，固應駁
    回其聲請；惟假扣押之原因如經釋明而有不足，債權人陳明
    願供擔保，或法院認為適當者，法院仍得命供擔保以補其釋
    明之不足，准為假扣押。故債權人聲請假扣押，如就假扣押
    之原因，提出之證據即使不能使法院得薄弱之心證，信其事
    實上之主張大概為如此，法既規定如債權人陳明願供擔保，
    或法院認為適當者，法院仍得命供擔保以補釋明之不足，准
    為假扣押。
五、經查，相對人主張抗告人詐欺，致相對人受有325萬5,000元
    之損害，為恐日後有不能強制執行或甚難執行之虞，爰聲請
    對抗告人之財產於321萬元範圍內為假扣押，並提出台新國
    際商業銀行99年12月13日匯款申請單、新聞報導、臺北地檢
    署通知書、台北北門郵局第364號存證信函及回執（見原法
    院卷第5至6頁、本院卷第15頁、第29至31頁），相對人所提
    上開證據，雖尚不足以釋明抗告人有隱匿財產、浪費財產、
    增加負擔，或就其財產為不利益處分之情事，亦即相對人就
    假扣押原因之釋明仍有不足，惟相對人既陳明願供擔保，以
    補釋明之不足，自應准許相對人供擔保後為假扣押。原法院
    依首開規定，裁定命相對人供擔保後為假扣押，於法核無不
    當。雖抗告人辯稱：相對人並未釋明本件假扣押之原因云云
    。惟如上所述，釋明與證明尚屬有間，所謂釋明，只要提出
    之證據方法，使法院得生薄弱心證，可信大概如此即為已足
    ，揆諸首開規定與說明，相對人提出之證據即使不能使法院
    得薄弱之心證，信其事實上之主張大概為如此，法既規定如
    債權人陳明願供擔保，或法院認為適當者，法院仍得命供擔
    保以補釋明之不足，准為假扣押。至抗告人辯稱：系爭款項
    係相對人自願借貸予伊，伊並無施用任何詐術，自不負損害
    賠償責任，而系爭款項於清償期屆至或相對人催告前，伊並
    無全部清償之義務，且原裁定准予假扣押之金額與兩造間之
    借貸金額並不相符云云。惟假扣押為保全程序之一種，係在
    本案訟爭尚未判決確定以前，預防將來債權人勝訴後，不能
    強制執行或難於執行而設；至於債權人所主張之債權能否成
    立，尚待本案之判決，非聲請假扣押時先應解決之問題（最
    高法院20年抗字第720號判例意旨參照）。而相對人所提上
    開證據，雖尚不足以釋明抗告人有隱匿財產、浪費財產、增
    加負擔，或就其財產為不利益處分之情事，亦即相對人就假
    扣押原因之釋明仍有不足，惟相對人既陳明願供擔保，以補
    釋明之不足，自應准許相對人供擔保後為假扣押，已如上述
    ，是兩造間之債權能否成立或債權金額為若干，要非屬本件
    假扣押程序中所得審究之事項。原裁定准相對人供擔保後，
    得對抗告人之財產為假扣押，於法核無不合。抗告意旨指摘
    原裁定不當，求予廢棄，非有理由，應予駁回。
六、據上論結，本件抗告為無理由，爰裁定如主文。
中    華    民    國   100    年    5     月    24    日
                  民事第十九庭
                      審判長法  官  魏麗娟
                            法  官  吳麗惠
                            法  官  李媛媛
正本係照原本作成。
本裁定除以適用法規顯有錯誤為理由外，不得再抗告。如提起再
抗告，應於收受後10日內委任律師為代理人向本院提出再抗告狀
。並繳納再抗告費新台幣１千元。
中    華    民    國   100    年    5     月    24    日
                            書記官  顧倪淑貞